【裁判字號】    99,事聲,15
【裁判日期】    990409
【裁判案由】    聲明異議
【裁判全文】
臺灣臺南地方法院民事裁定              99年度事聲字第15號
聲  請  人  甲○○
相  對  人  乙○○
上列異議人與相對人乙○○因聲請支付命令事件，異議人對於本
院司法事務官民國99年2月22日所為處分（99年度司促字第3487
號）聲明異議，本院裁定如下：
    主    文
原裁定廢棄。
    理    由
一、按當事人對於司法事務官處理事件所為之終局處分，得於處
    分送達後10日之不變期間內，以書狀向司法事務官提出異議
    。但支付命令之異議仍適用第518條及第519條之規定。司法
    事務官認前項異議有理由時，應另為適當之處分；認異議為
    無理由者，應送請法院裁定之。法院認第1 項之異議為有理
    由時，應為適當之裁定；認異議為無理由者，應以裁定駁回
    之。前項裁定，應敘明理由，並送達於當事人。民事訴訟法
    第240條之4定有明文。本件異議人就本院司法事務官於民國
    99年2月22日以99年度司促字第3487 號裁定駁回其支付命令
    聲請之終局處分，聲明不服提起異議，並經司法事務官認異
    議無理由而送請本院裁定，是本院自應依法就民事執行處司
    法事務官所為之裁定，審究聲明異議人之異議有無理由，合
    先敘明。
二、原裁定意旨略以：本件異議人聲請對相對人發給支付命令，
    惟依異議人所提出之本票所示，發票人係玖陞建設有限公司
    （下稱玖陞公司），而相對人僅為玖陞公司之法定代理人，
    並非發票人，異議人請求其給付票款，自屬無據，依法駁回
    其支付命令之聲請等語。
三、異議意旨略以：公司資產顯然不足抵償債務而不即聲請重整
    或宣告破產，受有損害之債權人當然能對董事請求損害賠償
    ，民法第35條第2 項定有明文，是原裁定既於法有違，爰依
    法提出異議等語。
四、民事訴訟法第511 條規定：「支付命令之聲請，應表明下列
    各款事項：當事人及法定代理人。二、請求之標的及其數量
    。三、請求之原因事實。其有對待給付者，已履行之情形。
    四、應發支付命令之陳述。五、法院。」民事訴訟法第511
    條定有明文。按督促程序者，乃債權人之請求，以給付金錢
    或其他代替物或有價證券之一定數量為標的，不經言詞辯論
    ，依債權人之主張為基礎，向債務人發附條件之支付命令，
    如債務人不於一定期間提出異議，其支付命令即與確定判決
    有同一效力之特別訴訟程序。法院就支付命令之聲請，審查
    其有無理由，就事實之認定，不適用民事訴訟法第222 條關
    於「斟酌全辯論意旨及調查證據之結果，依自由心證判斷事
    實之真偽」之規定，其事實上之主張，應專就聲請人依民事
    訴訟法第511條第3款所陳明之原因事實為準，亦即以聲請人
    主張之事實為基礎，從形式上認定應否准發支付命令。如聲
    請所請求者與其聲請意旨所述之原因事實相符，即應准發支
    付命令。至於聲請人主張之權利是否存在，乃係債務人收受
    支付命令後，是否提出異議而使支付命令失效之問題，法院
    無庸加以審究。先予敘明。
五、查異議人於原支付命令聲請狀中， 已依民事訴訟法第511條
    規定明確記載當事人、請求之標的及其數量、請求之原因事
    實，其有對待給付者，已履行之情形、應發支付命令之陳述
    及法院等事項；其所請求之標的及數量為「債務人應給付債
    權人170萬元並自99年1 月?日起至清償日止，按週年利率百
    分之6 計算之利息」，與所陳明之基礎原因事實即「債務人
    簽發85年11月2日面額為170萬元，付款人為玖陞公司負責人
    乙○○，：：支票一張交付，：：竟不獲支付」並無相違，
    應認已盡其表明之義務，雖其所提出之本票上載發票人並非
    相對人，惟此間縱有何得抗辯之事由，亦應留待債務人就支
    付命令聲明異議後，由法院於訴訟中為審斷，而非於督促程
    序中逕為實體審查。是原裁定以異議人所提出之證據無法證
    明相對人為發票人為由，而認異議人之請求無理由，已涉及
    實體紛爭之審查，而與前揭法條規定相違，尚非有據，異議
    意旨指摘原裁定不當，請求廢棄原裁定，為有理由，爰由本
    院廢棄原裁定，發回本院非訟中心由司法事務官另為適當之
    處分，以符法制。
六、依民事訴訟法第240條之4第3項，裁定如主文。
中    華    民    國    99    年    4     月    9     日
                  民事第三庭    法  官  周素秋
以上正本證明與原本無異。
如對本裁定抗告須於裁定送達後10日內向本院提出抗告狀，並應
繳納抗告費新台幣1,000元整。
中    華    民    國    99    年    4     月    9     日
                                書記官  洪浩容

司法院資訊處製作；財團法人民間司法改革基金會備份。
